【裁判字號】    89,台上,3725
【裁判日期】    890629
【裁判案由】    妨害兵役
【裁判全文】
最高法院刑事判決                              八十九年度台上字第三七二五號
    上訴人  台灣高等法院台南分院檢察署檢察官
    被  告  甲○○
右上訴人因被告妨害兵役案件，不服台灣高等法院台南分院中華民國八十七年四月十
六日第二審判決（八十七年度上易字第五二二號，起訴案號：台灣雲林地方法院檢察
署八十六年度偵字第二四一八號），提起上訴，本院判決如左：
    主  文
原判決及第一審判決均撤銷。
甲○○後備軍人，居住處所遷移，無故不依規定申報，致使臨時召集令無法送達，累
犯，處有期徒刑柒月。褫奪公權壹年。
    理  由
本件原判決引用第一審判決記載之事實、證據及理由，認定被告甲○○於民國七十九
年間因違反槍砲彈藥刀械管制條例案件，經法院判處有期徒刑八月，八十一年六月十
四日執行完畢。又被告為後備軍人，原住雲林縣虎尾鎮○○里○○鄰○○路一八三巷
三十一號，嗣於八十五年間遷出該處所，無故不依規定申報，致使雲林縣團管區司令
部所發指定應於八十六年三月二十三日至宜蘭縣礁溪陸軍明德班報到之臨時召集令無
法送達等情。係綜合被告之自白，證人即被告之父蔡維霖、母張秋琴之證言，及卷存
之台中師管區司令部函、臨時召集令受領回執、妨害兵役報告書、雲林縣警察局虎尾
分局後備軍人空戶無人遷出未報移送法辦年籍表等全部卷證資料，為其所憑之證據及
認定之理由。並以被告所為，係犯妨害兵役治罪條例第十一條第三項第一項第三款之
罪，應依同條例第六條之規定科刑。又被告前受有期徒刑之宣告，八十一年六月十四
日執行完畢，有卷存之刑案資料查註紀錄表可稽，五年以內再犯本件之罪，應依法加
重其刑。因認第一審適用上開法條及刑法第十一條前段、第四十七條等規定，並審酌
被告犯罪之一切情狀，論以被告後備軍人，居住處所遷移，無故不依規定申報，致使
臨時召集令無法送達，累犯，量處有期徒刑七月，為無不當，予以維持，駁回其於第
二審之上訴，原無不合。惟按犯妨害兵役治罪條例之罪，處六月以上有期徒刑之刑者
，並宣告褫奪公權，同條例第二十六條定有明文。本件第一審判決依妨害兵役治罪條
例第十一條第三項第一項第三款、第六條規定，判處被告有期徒刑七月，但疏未注意
依上開規定宣告褫奪公權，原判決未予撤銷改判，猶予維持，均有判決不適用法則之
違法。檢察官上訴意旨執此指摘原判決違背法令，為有理由。但此項違誤不影響於事
實之確定，可據以為裁判，應由本院將原判決及第一審判決均撤銷，而自為判決，酌
情量處有期徒刑七月，並宣告褫奪公權一年，以資糾正。
據上論結，應依刑事訴訟法第三百九十七條、第三百九十八條第一款，妨害兵役治罪
條例第十一條第三項第一項第三款、第六條、第二十六條，刑法第十一條前段、第四
十七條，判決如主文。
中      華      民      國    八十九    年      六      月    二十九    日
                              最高法院刑事第六庭
                                  審判長法官  紀  俊  乾
                                        法官  黃  正  興
                                        法官  陳  東  誥
                                        法官  張  春  福
                                        法官  韓  金  秀
      右正本證明與原本無異
                                              書  記  官
中      華      民      國    八十九    年      七      月      四      日


司法院資訊處製作；財團法人民間司法改革基金會備份。
